【裁判字號】    98,易,659
【裁判日期】    990326
【裁判案由】    傷害
【裁判全文】
臺灣雲林地方法院刑事判決               98年度易字第659號
公  訴  人  臺灣雲林地方法院檢察署檢察官
被      告  甲○○
上列被告因傷害案件，經檢察官提起公訴（98年度偵續字第53號
），本院判決如下：
    主  文
甲○○無罪。
    理  由
一、公訴要旨略以：被告甲○○與另案被告李春芳及告訴人乙○
    ○為同村鄰居，緣另案被告李春芳與告訴人乙○○2 人於民
    國98年5 月12日17時20分許，在雲林縣崙背鄉羅厝村東興73
    之20號處，因故發生爭吵，進而互毆，經本院以98年度虎簡
    字第176 號判決，分別判處拘役30日（均上訴，現由本院以
    98年度簡上字第82號案件審理中）。適被告甲○○行經該處
    ，見狀即基於傷害之犯意，抽出其身上之皮帶毆打告訴人乙
    ○○左頸部，致告訴人乙○○因此受有左頸部8 ×0.5 公分
    之傷害。因認被告涉犯刑法第277 條第1 項之傷害罪云云。
二、按犯罪事實應依證據認定之，無證據不得認定犯罪事實；不
    能證明被告犯罪者，應諭知無罪之判決，刑事訴訟法第154
    條第2 項、第301 條第1 項分別定有明文。此所謂認定犯罪
    事實之證據，無論其為直接或間接證據，均須達於通常一般
    人均不致有所懷疑，而得確信其為真實之程度，始得據為有
    罪之認定，若其關於被告是否犯罪之證明未能達此程度，而
    有合理性懷疑之存在，致使無法形成有罪之確信，根據「罪
    證有疑、利於被告」之證據法則，即不得遽為不利被告之認
    定（最高法院29年上字第3105號、40年臺上字第86號、76年
    臺上字第4986判例意旨參照）。次按告訴人之告訴，係以使
    被告受刑事追訴為目的，其指訴是否與事實相符，仍應調查
    其他證據，以資審認，必被害人所述被害情形，無瑕疵可擊
    ，且就其他方面調查，又與事實相符，始足據為有罪判決之
    基礎（最高法院81年度臺上字第3539號判決意旨參照）。
三、本件公訴人認被告涉有前開犯行，無非係以告訴人之指證、
    證人廖乾評、廖秀卿、洪財生、李春芳於偵訊中之證述及李
    外科診所98年5 月12日驗傷診斷書1 紙，為其主要論據。
四、訊據被告甲○○固坦承有於上開時、地，推開告訴人，告訴
    人並因此次糾紛而受有上開傷害等情，惟堅決否認有何傷害
    犯行，辯稱：當時因告訴人與李春芳因故發生爭吵，進而互
    毆，伊為勸阻而推開告訴人與李春芳，伊並未傷害告訴人等
    語。經查：
    (一)另案被告李春芳及告訴人於98年5 月12日17時20分許，在
      雲林縣崙背鄉羅厝村東興73之20號處，有發生爭吵進而互
      毆，被告甲○○當時在場，告訴人因此次糾紛受有「頭面
      部：左面頰1.5 ×0.5 公分、1.0 ×0.4 公分、0.8 ×0.
      5 公分，及左面頰至左頸8 ×0.5 公分挫傷。下頷1. 5×
      0.5 公分傷口。胸腹部：前腹上8 ×0.5 公分挫傷」之傷
      害。李春芳則受有「頭面部：左眉挫傷、疼痛。胸腹部：
      左側胸挫傷、疼痛，右腹部（腹壁）6 ×5 公分淤血，左
      腹壁6 ×6 公分淤血。四肢部：左小腿上方後側8 ×5 公
      分淤血腫痛」之傷害。另案被告李春芳及告訴人並因此次
      互毆行為，經本院以98年度虎簡字第176 號判決，分別判
      處拘役30日，均提起上訴，現由本院以98年度簡上字第82
      號審理中等情，除據被告甲○○供承在卷外，核與證人即
      告訴人乙○○於警詢及偵訊中之證述，另案被告李春芳於
      警詢、偵訊中之供述大致相符，並有告訴人之李外科診所
      98年5 月12日驗傷診斷書、李春芳之李外科診所98年5 月
      14日驗傷診斷書、財團法人彰化基督教醫院雲林分院（下
      稱彰基雲林分院）98年5 月13日診斷證明書各1 紙、李外
      科診所病歷記錄、及彰基雲林分院98年12月24日彰基雲林
      分院字第0980000557號函暨檢附被告病歷資料各1 份可按
      （雲林縣警察局西螺分局雲警螺偵字第0980005141號卷＜
      下稱警卷＞第13至15頁、本院卷第13至50頁），復經本院
      調閱上開卷宗核閱屬實，上開事實堪以認定。
    (二)證人即另案被告李春芳於98年5 月14日警詢、98年6 月19
      日、98年6 月26日及98年9 月4 日偵訊中均供稱：被告看
      到伊與告訴人在打架才跑過來勸架，並將拉扯中之伊及告
      訴人拉開，伊就解開腰帶用皮帶揮打告訴人1 下，被告並
      未持皮帶毆打告訴人等語（警卷第5 頁、臺灣雲林地方法
      院檢察署98年度偵字第2789號卷＜下稱偵卷＞第7 、13頁
      、同署98年度偵續字第53號卷＜下稱偵續卷＞第13頁），
      核與證人李嘉峰於98年5 月15日警詢、98年7 月10日、98
      年9 月4 日偵訊中證述：伊當時看到李春芳與告訴人2 人
      在馬路上打來打去，看到被告在李春芳店外面坐著，沒有
      看到被告毆打告訴人，被告好像有過去隔開李春芳及告訴
      人，伊不清楚被告有無與李春芳及告訴人一起鬥毆等語（
      警卷第11頁、偵卷第22頁、偵續卷第12、13頁）大致相符
      。因此，被告前開所辯，尚非無據。
    (三)告訴人乙○○於警詢中先證稱：被告有毆打伊云云（警卷
      第2 頁），並未提及被告有持皮帶毆打伊。嗣於98年6 月
      26日及98年9 月4 日偵訊中方證稱：被告用「皮帶」打伊
      云云（偵卷第12、13頁、偵續卷第11頁）。且就案發當時
      在場目擊之人究竟為何人乙情，最初告訴人於98年5 月13
      日警詢及98年6 月26日偵訊中，均僅供稱「現場有羅厝村
      村長他爸爸李嘉峰有看到」等語（警卷第2 頁、偵卷第13
      頁），均未提及告訴人之子廖乾評、告訴人之配偶廖秀卿
      及洪財生有在場。而於本件被告經臺灣雲林地方法院檢察
      署檢察官於98年7 月15日以98年度偵字第2789號為不起訴
      處分後，告訴人方於98年7 月30日提出「刑事聲請再議狀
      」，並在其中提及證人洪財生亦有在場目擊，嗣再於上開
      不起訴處分經臺灣高等法院臺南分院檢察署檢察長發回續
      查後，在98年9 月4 日偵訊中始提及廖乾評、廖秀卿亦在
      場見聞，且供稱：「（現場尚有何人在場？）有很多人，
      但沒有人敢出來作證。」「李春芳他根本沒有看到，他是
      在甲○○、李春芳回家拿工具後，他才在場」等語，有上
      開刑事聲請再議狀及告訴人98年9 月4 日偵訊筆錄各1 份
      可按（偵續卷第4 、12頁）。是告訴人之指訴，已有前後
      不一之歧異。又倘確如告訴人所陳，證人廖乾評及廖秀卿
      於案發當時有在場見聞，則證人廖乾評為告訴人之子，證
      人廖秀卿為告訴人之配偶，當無因懼怕被告而不敢作證之
      可能，則為何告訴人於再議前之警詢、偵訊中均未提及上
      情，顯與常情不符。
    (四)再者，證人廖乾評、廖秀卿及洪財生就被告毆打告訴人之
      經過所為之證述，亦有所矛盾：
      1.證人廖乾評於98年9 月9 日偵訊中證稱：「（你有無目
        睹甲○○、李春芳與你父親（即告訴人）打架事宜？）
        有，我有看到甲○○持木劍、李春芳持糞叉打我父親，
        我就叫我媽媽趕快去報警。（有無人持皮帶打你父親？
        ）甲○○。（甲○○先持木劍或先持皮帶打你父親？）
        他是先持木劍，再拿皮帶。」等語（偵續卷第23頁）。
        證人廖秀卿則於同日偵訊中證稱：「（你有無目睹甲○
        ○與李春芳傷害你先生的事情？）沒有。當日我在廚房
        煮飯，我兒子大聲喊我說『媽，有2 個人打爸爸1 個人
        』，我才趕快從廚房跑出來，我看到甲○○以皮帶抽打
        我先生，李春芳以拳頭打我先生的頭，…，我先生趁機
        將李春芳推開，逃回家中。甲○○就回家拿木劍，李春
        芳就返家持糞叉，要到我家來打我先生。」等語（偵續
        卷第26頁）。證人廖乾評與廖秀卿就被告究竟是先以木
        劍、或先以皮帶毆打告訴人乙情，所證並不相符。
      2.另依證人洪財生於98年9 月21日偵訊中證稱：「當日李
        春芳與乙○○在馬路上爭執，後來吵到雜貨店那裡去，
        之後李春芳就從雜貨店拿出1 把糞叉，乙○○見狀也想
        要跑回家拿東西，這時甲○○從李春芳的雜貨店內跑出
        來，以皮帶頭抽打乙○○的脖子…。後來乙○○就返家
        去拿了1 支棒球棍來，站在門口與李春芳對罵，後來就
        沒有繼續打架」等語（偵續卷第45頁）觀之，被告加入
        毆打告訴人後，只以皮帶頭抽打告訴人脖子，之後李春
        芳及被告即未再毆打告訴人。核與告訴人稱：「李春芳
        從後面打我的頭，…，不到2 分鐘，甲○○過來，用皮
        帶打我。」「（他們＜指被告及李春芳＞打你多久？）
        約半小時…。」等語（偵卷第12、13頁、偵續卷第12頁
        ），顯不相同。
    (五)綜上以觀，告訴人於警詢、再議之偵訊時，均未曾提及證
      人廖乾評、廖秀卿及洪財生有在場目擊，而上開證人廖乾
      評、廖秀卿及洪財生均係在檢察官為不起訴處分後，始出
      現之證人，渠等於案發當時是否確有在場目擊，已顯有可
      疑之處。況證人廖乾評、廖秀卿及洪財生之證述，又有上
      開相互矛盾及與告訴人所述相歧異之處，因此，本院認為
      證人廖乾評、廖秀卿及洪財生之證述，均難採信。
    (六)依卷附李外科診所98年5 月12日驗傷診斷書所載，告訴人
      雖於當日與李春芳發生衝突後，受有「頭面部：左面頰1.
      5 ×0.5 公分、1.0 ×0.4 公分、0.8 ×0. 5公分，及左
      面頰至左頸8 ×0.5 公分挫傷。下頷1.5 ×0.5 公分傷口
      。胸腹部：前腹上8 ×0.5 公分挫傷」之傷害，惟上開診
      斷證明書僅能證明告訴人於當日糾紛發生後，確實受有上
      開傷害，但告訴人既與李春芳互毆，告訴人所受之傷害亦
      遍及頭面部與胸腹部，李春芳亦受有頭面部、胸腹部及四
      肢部之多處傷害，業如前述，顯見當時情況十分混亂，證
      人洪財生如何能確實辨明被告以皮帶頭抽打告訴人之身體
      部位為脖子，且非李春芳毆打告訴人造成多處傷勢之一？
      更遑論據此遽認告訴人所受「左面頰至左頸8 ×0.5 公分
      挫傷」之傷害，為被告持皮帶毆打所致。
    (七)至於李春芳雖於98年9 月16日偵訊中改稱：「我是說我想
      要持皮帶打他，但尚未打到。」云云（偵續卷第32頁）。
      惟查，李春芳於98年9 月16日偵訊前之歷次警詢及偵訊中
      ，就伊有持皮帶毆打告訴人乙節，均為一致之陳述，所供
      稱毆打告訴人之詳細過程，亦均相符，而無矛盾、歧異之
      處，且其就被告是否有毆打告訴人乙情，於98年9 月16日
      偵訊中亦供稱被告僅有將伊及告訴人隔開而已等語（偵續
      卷第32頁），亦與歷次警詢、偵訊中之陳述相符，因此，
      李春芳於98年9 月16日偵訊中改稱伊尚要持皮帶毆打告訴
      人，但尚未打到之陳述，顯係事後為減輕自己之刑責所為
      之供述，應以其之前所為之陳述，較為可信，附此敘明。
五、綜上所述，公訴人所舉證據尚不足為被告有罪之積極證明，
    其指出之證明方法，亦無從說服法院形成對被告有罪確信無
    疑之心證。此外，本院復查無其他積極證據足認被告有檢察
    官所指之上述犯行，基於首開說明及無罪推定之原則，即應
    為被告無罪判決之諭知。
據上論斷，應依刑事訴訟法第301 條第1 項，判決如主文。
本案經檢察官傅克強到庭執行職務。
中    華    民    國    99    年    3     月    26    日
                  刑事第一庭    審判長法  官  陳宏卿
                                      法  官  文昌
                                      法  官  陳美利
以上正本證明與原本無異。
如不服本判決應於收受判決後10日內向本院提出上訴書狀，並應
敘述具體理由；其未敘述上訴理由者，應於上訴期間屆滿後20日
內向本院補提理由書（均須按他造當事人之人數附繕本）。「切
勿逕送上級法院」。
                                      書記官  王秀如
中    華    民    國    99    年    3     月    26    日

司法院資訊處製作；財團法人民間司法改革基金會備份。
